臺灣高等法院刑事判決
                                  108年度上訴字第4249號
    上  訴  人
    即  被  告  廖益男


上列上訴人即被告因毒品危害防制條例案件，不服臺灣士林地方
法院108年度審訴字第397號，中華民國108年10月31日第一審判
決（起訴案號：臺灣士林地方檢察署108年度毒偵字第142號、第
931號、108年度撤緩毒偵字第52號），提起上訴，本院判決如下
：
    主  文
上訴駁回。
    理  由
一、按不服地方法院之第一審判決而上訴者，應向管轄第二審之
    高等法院為之。上訴書狀應敘述具體理由，倘所提出之書狀
    未敘述上訴理由，或僅曾以言詞陳述上訴理由者，均應於上
    訴期間屆滿後20日內補提理由書於原審法院，逾期未補提者
    ，原審法院應定期間先命補正；第二審法院認為上訴書狀未
    敘述理由或上訴有第362條前段之情形者，應以判決駁回之
    ，但其情形可以補正而未經原審法院命其補正者，審判長應
    定期間先命補正，刑事訴訟法第361條、第367條分別定有明
    文。又雖已提出上訴理由，但所提非屬具體理由者，則無庸
    命其補正，逕由第二審法院以上訴不合法律上之程式，判決
    駁回之（最高法院107年度台上字第177號判決意旨參照）。
    另刑事訴訟法第361條第1項、第2項規定，不服地方法院之
    第一審判決而上訴者，須提出上訴書狀，並應敘述具體理由
    。就修法過程以觀，原草案為：「依前項規定提起上訴者，
    其上訴書狀應敘述理由，並引用卷內訴訟資料，具體指摘原
    審判決不當或違法之事實。其以新事實或新證據為上訴理由
    者，應具體記載足以影響判決結果之理由。」嗣經修正通過
    僅保留「上訴書狀應敘述具體理由」之文字，其餘則刪除，
    故所稱「具體理由」，並不以其書狀應引用卷內訴訟資料，
    具體指摘原審判決不當或違法之事實，亦不以於以新事實或
    新證據為上訴理由時，應具體記載足以影響判決結果之情形
    為必要。但上訴之目的，既在請求第二審法院撤銷或變更第
    一審之判決，所稱「具體」，當係抽象、空泛之反面，若僅
    泛言原判決認事用法不當、採證違法或判決不公、量刑過重
    等空詞，而無實際論述內容，即無具體可言。從而，上開法
    條規定上訴應敘述具體理由，係指須就不服判決之理由為具
    體的敘述而非空泛的指摘而言。倘上訴理由就其所主張第一
    審判決有違法或不當的情形，並未舉出該案相關的具體事由
    足為其理由之所憑，仍不能謂已敘述具體理由，所為上訴，
    即不符合上訴第二審的法定要件（最高法院107年度台非字
    第52號判決意旨參照）。
二、上訴人即被告廖益男上訴意旨略以：父母年紀大，身體不好
    ，需要照顧，房貸要繳，原審判刑太重希望從輕云云。
三、經查：
  ㈠本件原判決認定被告涉犯1次施用第二級毒品甲基安非他命，
    3次施用第一級毒品海洛因，而分別量處有期徒刑3月、6月
    、6月、6月，而定應執行有期徒刑1年6月，併均諭知易科罰
    金之折算標準；係以本案犯罪事實，業據被告於偵查及原審
    坦承不諱。此外，犯罪事實㈠、㈡部分，並有⑴台灣尖端先進
    生技醫藥股份有限公司106年11月24日濫用藥物檢驗報告（
    尿液檢體編號：115543號、實驗室檢體編號：AH37475號）1
    紙，⑵臺北市政府警察局偵辦毒品案件尿液檢體委驗單（尿
    液檢體編號：115543號）1紙，⑶臺北市政府警察局刑事警察
    大隊搜索、扣押筆錄、扣押物品目錄表各1紙，⑷交通部民用
    航空局航空醫務中心106年11月28日航藥鑑字第0000000號毒
    品鑑定書1紙，⑸扣押物照片5張、海洛因殘渣袋32個、針筒3
    支；犯罪事實㈢部分，並有⑴台灣尖端先進生技醫藥股份有限
    公司107年10月19日濫用藥物檢驗報告（尿液檢體編號：104
    375號、實驗室檢體編號：AI04412號）1紙，⑵臺北市政府警
    察局偵辦毒品案件尿液檢體委驗單（尿液檢體編號：104375
    號）1紙，⑶勘查採證同意書1紙，⑷自願受搜索同意書1紙，⑸
    臺北市政府警察局保安警察大隊搜索、扣押筆錄、扣押物品
    目錄表各1紙，⑹交通部民用航空局航空醫務中心107年10月2
    2日航藥鑑字第0000000號毒品鑑定書1紙，⑺扣押物照片3張
    、海洛因殘渣袋1個；犯罪事實㈣部分，並有⑴台灣檢驗科技
    股份有限公司-台北108年3 月27日濫用藥物檢驗報告（報告
    編號：UL/2019/00000000號、檢體編號：M0000000號），⑵
    新北市政府警察局受採集尿液檢體人姓名及檢體編號對照表
    （檢體編號：M0000000號），⑶勘查採證同意書各1紙；暨臺
    灣士林地方檢察署107年度毒偵字第347號緩起訴處分書1份
    ，臺灣士林地方檢察署108 年度撤緩字第104號撤銷緩起訴
    處分書1份及被告刑案資料查註紀錄表、全國施用毒品案件
    紀錄表各1份在卷可佐。足認被告前揭任意性自白確與事實
    相符，堪以採信，被告犯行堪以認定。經核其證據之取捨及
    證明力之判斷於法均無不合，從形式上觀察，原判決認事用
    法並無任何違誤之處。
  ㈡按刑事審判旨在實現刑罰權之分配的正義，故法院對有罪被
    告之科刑，應符合罪刑相當之原則，使輕重得宜，罰當其罪
    ，以契合社會之法律感情，此所以刑法第57條明定科刑時應
    審酌一切情狀，尤應注意該條所列10款事項以為科刑輕重之
    標準，俾使法院就個案之量刑，能斟酌至當。而「量刑輕重
    係屬事實審法院得依職權自由裁量之事項，苟已斟酌刑法第
    57條各款所列情狀而未逾越法定刑度，不得遽指為違法」（
    最高法院72年度台上字第6696號判例、98年度台上字第5002
    號判決意旨參照）。經查，本件原判決於理由欄業說明：核
    被告廖益男所為，分別係犯3次毒品危害防制條例第10條第1
    項之施用第一級毒品、1次第10條第2項之施用第二級毒品等
    罪。被告施用毒品前後持有毒品之低度行為，應為施用毒品
    之高度行為所吸收，請不另論罪。被告於犯罪事實欄一、㈠
    至㈣所涉分別施用第一級毒品、第二級毒品等罪，其犯意各
    別，行為互殊，請分論併罰。審酌被告曾有多次施用毒品之
    前科，應知毒品之危害，猶漠視政府制定毒品危害防制條例
    杜絕毒品犯罪之禁令，且前經觀察勒戒及戒癮治療後，仍未
    能徹底戒絕毒品，竟再犯本案如附表所示之施用毒品犯行，
    未能善體國家協助毒品施用者戒除毒害之良法美意，然於犯
    後尚能坦承犯行，並念及施用毒品本質上係戕害自身健康之
    行為，未嚴重破壞社會秩序及侵害他人權益，兼衡其犯罪之
    動機、目的、手段、高中畢業之智識程度及以工為業之生活
    狀況等一切情狀，分別量處如附表所示之刑及定其應執行刑
    有期徒刑1年6月，並均諭知易科罰金之折算標準，顯已斟酌
    刑法第57條各款所列情狀，而為刑之量定，既未逾越法定刑
    度，亦未濫用自由裁量之權限，自難認有何違法或不當。本
    件原審已基於行為人之責任基礎，斟酌刑法第57條各款所列
    情狀，而為刑之量定，既未逾越法定刑度，亦未濫用自由裁
    量之權限，難認有何違法或不當。被告仍執於原審量刑過重
    且父母年紀大，身體不好，需要照顧，房貸要繳，希望從輕
    云云。純屬其個人主觀上對法院之期盼，實難認已提出具體
    理由。綜上，本件被告之上訴，係針對原判決得自由裁量以
    求個案妥當性之事項再為爭執，並非依據卷內既有訴訟資料
    或提出新事證，指摘或表明第一審判決有何採證、認事、用
    法或量刑等足以影響判決本旨之不當或違法，要難謂其上訴
    書狀已經敘述具體理由。揆諸上開規定及說明，本件上訴顯
    無具體理由而不合法定程式，應予駁回，並不經言詞辯論為
    之。
據上論斷，應依刑事訴訟法第367條前段、第372條，判決如主文
。
中    華    民    國    109   年    1     月    3     日
                  刑事第二十三庭審判長法  官  李釱任 
                                      法  官  崔玲琦
                                      法  官  梁耀鑌
以上正本證明與原本無異。
施用第二級毒品部分不得上訴。
施用第一級毒品部分如不服本判決，應於收受送達後10日內向本
院提出上訴書狀，其未敘述上訴之理由者並得於提起上訴後10日
內向本院補提理由書（均須按他造當事人之人數附繕本）「切勿
逕送上級法院」。
                                      書記官  宗志強
中    華    民    國    109   年    1     月    6     日
附錄：本案論罪科刑法條全文
毒品危害防制條例第10條第1 項、第2 項
施用第一級毒品者，處6 月以上5 年以下有期徒刑。
施用第二級毒品者，處 3 年以下有期徒刑。
附表：
編號 犯罪事實 主文 一 詳如起訴書犯罪事實欄一之㈠ 廖益男施用第二級毒品，處有期徒刑參月，如易科罰金，以新臺幣壹仟元折算壹日。 二 詳如起訴書犯罪事實欄一之㈡ 廖益男施用第一級毒品，處有期徒刑陸月，如易科罰金，以新臺幣壹仟元折算壹日；扣案之含有第一級毒品海洛因成分殘留之殘渣袋伍個均沒收銷燬之；又扣案之殘渣袋貳拾柒個及針筒參支均沒收之。 三 詳如起訴書犯罪事實欄一之㈢ 廖益男施用第一級毒品，處有期徒刑陸月，如易科罰金，以新臺幣壹仟元折算壹日；扣案之含有第一級毒品海洛因成分殘留之殘渣袋壹個沒收銷燬之。 四 詳如起訴書犯罪事實欄一之㈣ 廖益男施用第一級毒品，處有期徒刑陸月，如易科罰金，以新臺幣壹仟元折算壹日。